【裁判字號】    91,重訴,1172
【裁判日期】    920416
【裁判案由】    損害賠償
【裁判全文】
臺灣高雄地方法院民事判決  九十一年重訴字第一一七二號
    原      告  庚○○○
    原      告  戊○○
    訴訟代理人  康清敬律師
    被      告  乙○○        .
    被      告  甲○○        .
    被      告  丙○○        .
    被      告  己○○        .
    被      告  丁○○        .
右當事人間，請求損害賠償事件，本院判決如左：
    主    文
被告乙○○應給付原告戊○○新台幣壹佰陸拾萬仟零伍拾玖元、給付原告庚○○○新台幣壹佰拾萬玖仟玖佰捌拾壹元，及均自民國九十年三月十七日起至清償日止
按年息百分之五計算之利息。
原告其餘之訴駁回。
訴訟費用由被告乙○○負擔五分之一，餘由原告戊○○負擔五分之二、原告庚○○○
負擔五分之二。
本判決第一項於原告戊○○、庚○○○各以新台幣伍拾伍萬元、新台幣肆拾萬柒仟
元供擔保後，得假執行；但被告乙○○如於假執行程序實施前以新台幣壹佰陸拾萬
伍仟元、新台幣壹佰拾壹萬元為原告戊○○、庚○○○預供擔保後，得免為假執行
。
原告其餘假執行之聲請駁回。
    事    實
甲、原告方面：
  一、聲明：
    (1)被告應連帶給付原告戊○○新台幣（下同）六百九十一萬八千二百元、原告庚○○○七百零一萬六千元，及均自訴狀繕本送達翌日起至清償日止，按年息百
      分之五計算之利息。
    (2)訴訟費用由被告連帶負擔。
    (3)願供擔保，請准宣告假執行。
  二、陳述：
    (1)被告乙○○、甲○○、丙○○於民國八十九年八月二十四日凌晨二時四十分許
      ，在高雄市○○○路與永平路附近，分持鋁棒、木棒等凶器，夥同其他友人，
      將原告之子蔡耀儀予以殺害。而被告丙○○於行為時，為限制行為能力人，被
      告丁○○、己○○為其法定代理人，依民法第一百八十五條、第一百八十七條
      、第一百九十二條、第一百九十四條，被告自均應負連帶賠償責任。
    (2)原告戊○○為蔡耀儀之父，因蔡耀儀之死亡，支付喪葬費四十萬六千二百元，
      被告自應賠償。又原告戊○○，年僅五十九歲，至少尚有二十一年壽命，以八
      十八年度所得稅申報之扶養費用七萬二千元計算十八年之扶養費，共計一百五
      十一萬二千元，被告亦應連帶賠償。
    (3)原告庚○○○為蔡耀儀之母，年僅五十二歲，至少尚有二十八年壽命，以八十
      八年度所得稅申報之扶養費用七萬二千元計算二十八年之扶養費，共計二百零
      一萬六千元，被告亦應連帶賠償。
    (4)又原告扶養蔡耀儀長大成人，卻遭被告打死，致原告白髮人送黑髮人，悲傷痛
      苦不堪言之，爰各請求慰撫金五百萬元。
  三、證據：提出喪葬費收據三紙、補償審議委員會決定書一份為證。
乙、被告乙○○方面：
  一、聲明：原告之訴及其假執行之聲請均駁回，如受不利判決願供擔保請准宣告免
      為假執行。
  二、陳述：對刑事判決認定之事實及原告提出殯葬費收據均不爭執，願意和解。
丙、被告甲○○方面：
  一、聲明：原告之訴及其假執行之聲請均駁回，如受不利判決願供擔保請准宣告免
      為假執行。
  二、陳述：對刑事判決認定之事實及原告提出殯葬費收據均不爭執，但原告請求金
      額過高，無法達成。
丁、被告丙○○、丁○○、己○○方面：
  一、聲明：原告之訴及其假執行之聲請均駁回，如受不利判決願供擔保請准宣告免
      為假執行。
  二、陳述：對刑事判決認定之事實及原告提出殯葬費收據均不爭執，但被告丙○○
      對於死者死亡之結果不應負擔。
    理    由
一、原告起訴主張被告乙○○、甲○○、丙○○於八十九年八月二十四日凌晨二時四
    十分許，在高雄市○○○路與永平路附近，分持鋁棒、木棒等凶器，將原告之子
    蔡耀儀予以殺害，而被告丙○○於行為時，為限制行為能力人，被告丁○○、己○○為其法定代理人，是依侵權行為之法律關係請求被告連帶給付原告原告戊○○六百九十一萬八千二百元、原告庚○○○七百零一萬六千元等語。被告乙○○
    、甲○○、丙○○對於有分持鋁棒、木棒毆打死者蔡耀儀之事實，均不爭執，另
    被告丁○○、己○○則以：被告丙○○不應對死者死亡之結果負責等語資為抗辯
    。
二、原告主張原告之子蔡耀儀因遭被告乙○○、甲○○、丙○○分持鋁棒、木棒等凶
    器毆打，經送醫後不治死亡，而被告丙○○於行為時為限制行為能力人，被告丁○○、己○○為其法定代理人之事實，為被告所不爭執，而本件事故之發生乃因
    被告乙○○、甲○○、丙○○與死者蔡耀儀因故發生口角，後被告甲○○、丙○○共同基於傷害死者蔡耀儀之故意，而分持小鋁棒、木棒毆打死者蔡耀儀，另被
    告乙○○則基於殺人之不確定故意，持大鋁棒朝死者蔡耀儀之頭部毆打，導致死
    者蔡耀儀因蜘蛛網膜下出血而死亡，嗣被告甲○○、丙○○則因共同傷害蔡耀儀
    而分遭本院判處有期徒刑三年、二年，另被告乙○○則因殺害蔡耀儀而遭判處有
    期徒刑十年，此有本院八十九年度重訴字第七二號刑事判決在卷足參，並為兩造
    所不爭執，是依此，足認被告甲○○、丙○○係侵害死者蔡耀儀之身體、健康法
    益，而被告乙○○係侵害死者蔡耀儀生命法益。
三、按因故意或過失不法侵害他人之權利者，負損害賠償責任；不法侵害他人致死者
    ，對於支出殯葬費之人，亦應負損害賠償責任。被害人對於第三人負有法定扶養
    義務者，加害人對於該第三人亦應負損害賠償責任；不法侵害他人致死者，被害
    人之父、母、子、女及配偶，雖非財產上之損害，亦得請求賠償相當之金額。民
    法民法第一百八十四條第一項前段、第一百九十二條、第一百九十四條分別定有
    明文。本件被告乙○○既侵害原告之子蔡耀儀之生命法益，則依前述規定，被告
    乙○○自應賠償原告之損害，爰就原告主張之損害分別審酌如後：
    (1)殯葬費：原告戊○○主張其為蔡耀儀支出殯葬費四十萬六千二百元之事實，有
      其提出之殯葬費收據三紙為証，並為被告所不爭執，是原告此部份之主張，應
      認為真實。
    (2)扶養費：經查原告戊○○、庚○○○分別生於三十年六月五日、三十七年十月
      二十一日，至蔡耀儀死亡之日即八十九年八月二十八日，其年齡分別為五十九
      歲餘、五十一歲餘，依內政部統計處之九十年高雄市簡易生命表所載，其平均
      餘命分別為十八‧五一年及二十八‧一二年。是原告戊○○以十八年、原告庚○○○以二十八年計算其請求扶養費之期間並無不合，而其扶養費之數額，以
      事故發生時之八十九年度綜合所得稅扶養親屬寬減額，每人每年為七萬二千元
      ，以霍夫曼式扣除中間利息，原告戊○○十八年間之扶養費為九十萬七千四百
      三十四元（元以下四捨五入，下同）、原告庚○○○二十八年間之扶養費為一
      百二十三萬九千九百二十三元，惟原告除死者蔡耀儀外，尚有子女三人，為原
      告所自認，並有戶籍資料足參，則原告戊○○可請求之金額為二十二萬六千八
      百五十九元、原告庚○○○可請求之金額為三十萬九千九百八十一元。
    (3)慰藉金：死者蔡耀儀係原告之子，發生此一事故自係人倫之悲情，精神上均應
      當受有相當之痛苦，爰斟酌原告老年喪子，及原有四子女，並原告均為國小畢
      業、原告戊○○經營公司、原告庚○○○為家庭主婦，被告乙○○高職畢業，
      無工作，認為原告戊○○、庚○○○各以一百萬元其計算慰藉金之標準，應為
      相當。
四、再按不法侵害他人致死者，對於支出殯葬費之人，亦應負損害賠償責任。被害人
    對於第三人負有法定扶養義務者，加害人對於該第三人亦應負損害賠償責任；不
    法侵害他人致死者，被害人之父、母、子、女及配偶，雖非財產上之損害，亦得
    請求賠償相當之金額；不法侵害他人之身體、健康、名譽、自由、信用、隱私、
    貞操，或不法侵害其他人格法益而情節重大者，被害人雖非財產上之損害，亦得
    請求賠償相當之金額。民法第一百九十四條、第一百九十五條第一項分別定有明
    文。是侵害他人之生命法益時，行為人本應對支出殯葬費、及對被害人有法定扶
    養權利之人賠償殯葬費、扶養費，並應對被害人之父、母賠償慰撫金，惟在僅侵
    害他人身體、健康法益時，則僅被害人得請求慰撫金。現本件被告甲○○、丙○○雖有侵害死者蔡耀儀之身體、健康法益，惟並未侵害死者蔡耀儀之生命法益，
    已如前述，是原告為死者蔡耀儀之父、母，依民法第一百九十二條、第一百九十
    四條雖得請求被告乙○○賠償殯葬費、扶養費、慰撫金，惟尚不得依此而請求未
    侵害死者蔡耀儀生命法益之被告甲○○、丙○○亦連帶為此賠償，另被告甲○○
    、丙○○雖侵害死者蔡耀儀之身體、健康法益，惟原告亦不得遽而依民法第一百
    九十五條請求被告甲○○、丙○○賠償慰撫金，從而，被告甲○○、丙○○雖侵
    害死者蔡耀儀之身體、健康法益，而被告丁○○、己○○為被告丙○○之法定代
    理人，惟原告依民法第一百九十二條、第一百九十四條請求被告甲○○、丙○○
    、丁○○、己○○連帶賠償，於法即有未合。
五、綜上所述，原告依據民法第一百九十二條、第一百九十四條請求被告乙○○賠償
    原告戊○○一百六十三萬三千零五十九元、賠償原告庚○○○一百三十萬九千九
    百八十一元，及均自訴狀繕本送達翌日即九十年三月十七日起至清償日止，按年
    息百分之五計算之利息，洵屬正當，應予准許，至於原告超過上述部分之請求於
    法無據，不應准許。
六、原告及被告乙○○均陳明願供擔保請准為假執行或免為假執行之宣告，經核原告
    勝訴部分，均無不合，應予准許，爰分別酌定相當之擔保金額宣告之，至原告敗
    訴部份，其假執行之聲請自失所附麗，不應准許。
七、結論：本件原告之訴為一部有理由、一部無理由，依民事訴訟法第七十九條但書
    、第三百九十條第二項ˋ第三百九十二條，判決如主文。
中      華      民      國    九十二    年      四      月      十六    日
                              臺灣高雄地法院民事第二庭
~B法      官  楊國祥
右為正本係照原本作成。
如對本判決上訴，須於判決送達後廿日內向本院提出上訴狀。
中      華      民      國    九十二    年      四      月      十七    日
~B法院書記官  光聰


司法院資訊處製作；財團法人民間司法改革基金會備份。
